臺中高等行政法院判決　　　　　　　　　　　　　　　九十年度訴字第一六一○號
　　原　　　告　台中市政府
　　代　表　人　甲○○
　　訴訟代理人　黃英傑律師
　　複　代理人　陳盈壽　律師
　　　　　　　　辰○○
　　被　　　告　乙○○
　　　　　　　　丙○○
　　　　　　　　丁○○
　　　　　　　　戊○○
　　　　　　　　己○○
　　　　　　　　庚○○
　　　　　　　　辛○○
　　　　　　　　壬○○
　　　　　　　　癸○○
　　右九人共同
　　訴訟代理人　黃幼蘭　律師
　　複　代理人　羅豐胤　律師
　　右　一　人
　　複　代理人　卯○○
　　被　　　告　子○○
　　　　　　　　丑○○
　　右二人共同
　　訴訟代理人　柳正村　律師
　　被　　　告　寅○○
右當事人間因返還公法上不當得利事件，經本院判決後，原告就其主張依切結書請求
返還補償金及自拆獎金部分聲請補充判決，本院判決如左：
　   主　文
原告之訴駁回。
訴訟費用由原告負擔。
    理　由
一、按「訴訟標的之一部或訴訟費用，裁判有脫漏者，法院應依聲請以判決補充之。
    」、「聲請補充判決，應於判決送達後二十日之不變期間內為之；當事人就脫漏
    部分聲明不服者，以聲請補充判決論。」、「脫漏之部分已經辯論終結者，應即
    為判決；未終結者，審判長應速定言詞辯論期日。」，為民事訴訟法第三百三十
    三條第一、二、三項所規定，依行政訴訟法第二百十八條之規定行政訴訟之裁判
    ，亦有準用之。另本件原告代表人原為張溫鷹，因台中市市長改選，而變更為甲
    ○○，經其聲明承受訴訟，應予准許，合先敘明；又被告寅○○經合法通知，未
    於言詞辯論期日到場，核無民事訴訟法第三百八十六條所列各款情形，爰依原告
    之聲請，由其一造辯論，而為判決。
二、查本件原告於起訴後，另以準備書狀主張：「．．．，發放補償費及自拆獎金之
    過程中，發放機關就發放對象通常只能作形式上之認定，而無從進行實體及詳盡
    之審查，為避免誤發或被詐欺之情事，通常會與具領人簽立切結書，嗣後若發現
    有誤發或詐欺情形，具領人自當受該契約之約束而返還誤發或詐欺而得之補償費
    。本件被告在具領系爭補償費時均曾切結約明「如有冒領或發生糾紛情事，除將
    所領補償費全數繳回外，願負一切法律責任，絕無異議。」（見台中地檢署八十
    三年度他字第一五一七號第一卷第七五、一三四頁）而所謂「發生糾紛情事」亦
    包括發款機關受詐欺之情形，本件即經刑事判決確定（台灣高等法院台中分院八
    十五年度上易字第二二二六號判決）確有詐欺之情事，被告自應依上開切結書之
    約定返還具領之補償費」等語。而被告對於原告此一訴之追加，並未為異議，且
    為本案之言詞辯論，自應視為同意追加。本院九十一年四月二十四日判決漏未就
    原告此一請求之訴訟標的，予以判決，確屬脫漏，原告此一聲請補充判決為有理
    由，且此一部分已經辯論終結，故依前揭法條之規定，應即為本件補充判決。
三、又按訴訟事件不屬行政法院之權限者，行政法院應以裁定駁回之，行政訴訟法第
    一百零七條第一項第一款，定有明文。查本件原告所主張被告在具領系爭補償費
    時，均曾切結約明「如有冒領或發生糾紛情事，除將所領補償費全數繳回外，願
    負一切法律責任，絕無異議。」云云，而此一切結書，縱可認係原告與被告間之
    契約，然依行政程序法第一百三十五條前段之規定：「公法上法律關係得以契約
    設定、變更或消滅之。」可知公法上之契約須以完成行政作為為其目的，始為相
    當。而本件上開切結書，究其內容無非原告機關恐其補償費之發放有誤，而要求
    領取人，於領取時出具此一切結書。是此一切結書之作成，並非原告為達成其行
    政目的所為之施作方式，其性質，自非屬行政契約。故原告據此一切結書提起請
    求：
    １、被告乙○○應給付原告捌佰貳拾陸萬伍仟柒佰零參元整，其中伍佰壹拾柒萬
        壹仟壹佰捌拾參元，自民國八十三年四月二十八日起，其中參佰零玖萬肆仟
        伍佰貳拾元，自八十三年五月二十四日起，均至清償日止，按週年利率百分
        之五計算之利息。
    ２、被告丙○○應給付原告肆佰壹拾貳萬陸仟零貳拾柒元整，其中貳佰伍拾柒萬
        捌仟柒佰陸拾柒元自民國八十三年四月二十八日起，其中壹佰伍拾肆萬柒仟
        貳佰陸拾元，自八十三年五月二十四日起，均至清償日止，按週年利率百分
        之五計算之利息。
    ３、被告丁○○應給付原告貳佰零陸萬參仟零壹拾參元整，其中壹佰貳拾捌萬玖
        仟參佰捌拾參元自民國八十三年四月二十八日起，其中柒拾柒萬參仟陸佰參
        拾元，自八十三年五月二十四日起，均至清償日止，按週年利率百分之五計
        算之利息。
　　４、被告戊○○應給付原告肆佰壹拾貳萬陸仟零貳拾柒元整，其中貳佰伍拾柒萬
　　　　捌仟柒佰陸拾柒元自民國八十三年四月二十八日起，其中壹佰伍拾肆萬柒仟
　　　　貳佰陸拾元，自八十三年五月二十四日起，均至清償日止，按週年利率百分
　　　　之五計算之利息。
　　５、被告己○○應給付原告肆佰壹拾貳萬陸仟零貳拾柒元整，其中貳佰伍拾柒萬
　　　　捌仟柒佰陸拾柒元自民國八十三年四月二十八日起，其中壹佰伍拾肆萬柒仟
　　　　貳佰陸拾元，自八十三年五月二十四日起，均至清償日止，按週年利率百分
　　　　之五計算之利息。
　　６、被告庚○○應給付原告貳佰零陸萬參仟零壹拾參元整，其中壹佰貳拾捌萬玖
　　　　仟參佰捌拾參元自民國八十三年四月二十八日起，其中柒拾柒萬參仟陸佰參
　　　　拾元，自八十三年五月二十四日起，均至清償日止，按週年利率百分之五計
　　　　算之利息。
　　７、被告辛○○應給付原告肆佰柒拾陸萬陸仟柒佰柒拾柒元整，其中貳佰玖拾柒
　　　　萬玖仟貳佰參拾陸元，自八十三年八月三十一日起，其中壹佰柒拾捌萬柒仟
　　　　伍佰肆拾壹元，自八十三年十月三十日起，均至清償日止，按週年利率百分
　　　　之五計算之利息。
　　８、被告壬○○應給付原告肆佰玖拾捌萬壹仟零伍拾玖元整，其中參佰壹拾壹萬
　　　　參仟壹佰陸拾貳元，自八十三年八月三十一日起，其中壹佰捌拾陸萬柒仟捌
　　　　佰玖拾柒元，自八十三年十月三十日起，均至清償日止，按週年利率百分之
　　　　五計算之利息。
　　９、被告癸○○應給付原告肆佰柒拾柒萬壹仟柒佰參拾玖元整，其中貳佰玖拾捌
　　　　萬貳仟參佰參拾柒元，自八十三年八月三十一日起，其中壹佰柒拾捌萬玖仟
　　　　肆佰零貳元，自八十三年十月三十日起，均至清償日止，按週年利率百分之
　　　　五計算之利息。
    10、被告寅○○應給付原告肆佰玖拾貳萬肆仟零柒拾陸元整，其中參佰零柒萬柒
        仟伍佰肆拾捌元，自八十三年八月三十一日起，其中壹佰捌拾肆萬陸仟伍佰
        貳拾捌元，自八十三年十月三十日起，均至清償日止，按週年利率百分之五
        計算之利息。
  　11、被告子○○應給付原告肆佰玖拾貳萬肆仟零柒拾陸元整，其中參佰零柒萬柒
　　　　仟伍佰肆拾捌元，自八十三年八月三十一日起，其中壹佰捌拾肆萬陸仟伍佰
　　　　貳拾捌元，自八十三年十月三十日起，均至清償日止，按週年利率百分之五
　　　　計算之利息。
    12、被告丑○○應給付原告肆佰肆拾玖萬捌仟玖佰玖拾伍元整，其中貳佰捌拾壹
        萬壹仟捌佰柒拾貳元，自八十三年八月三十一日起，其中壹佰陸拾捌萬柒仟
        壹佰貳拾參元，自八十三年十月三十日起，均至清償日止，按週年利率百分
        之五計算之利息。
    本院認原告此一請求，非屬公法上之爭議，本院無審判權。原告此部分起訴為不
    合法，惟本件已經言詞辯論，且本件關於原告以公法上不當得利為訴訟標的請求
    部分，業以判決，故本件此部分補充判決，亦以判決駁回，附此敘明。
四、依行政訴訟法第二百十八條、民事訴訟法第三百八十五條第一項前段、第二百三
    十三條第一項第三項前段，行政訴訟法第一百零七條第一項第一款、第一百九十
    五條第一項後段、第九十八條第三項前段，判決如主文。
中　　華　　民　　國　　九十一　　　年　　　五　　　　月　　六　　　日
                 臺 中 高 等 行 政 法 院   第 四 庭
                                審 判 長 法 官 沈 應 南
　　　　　　　　　　　　　　　　　　　　 法 官 黃 淑 玲
　　　　　　　　　　　　　　　　　　　　 法 官 許 武 峰
右正本證明與原本無異。
如不服本判決，應於判決送達後二十日內向本院提出上訴書狀，其未表明上訴理由者
，應於提起上訴後二十日內向本院提出上訴理由書（須附繕本）；如於本判決宣示或
公告後送達前提起上訴者，應於判決送達後二十日內補提上訴理由書（須依對造人數
附具繕本）。未表明上訴理由者，逕以裁定駁回。
提起上訴應預繳送達用雙掛號郵票拾份(每份三十四元)。
中　　華　　民　　國　　九十一　 　年　　　 五　  　　月　　六　 　　日
                                法 院 書 記 官 廖 倩 慧
